---
title: " Análise Exploratória de Dados - Avaliação Institucional UFT"
author: "Izabela Sena"
date: "2025-06-05"
output:
  html_document: default
  pdf_document: default
---


```{r setup, include=FALSE}

options(repos = c(CRAN = "[https://cran.rstudio.com/](https://cran.rstudio.com/)"))


pacotes_necessarios <- c(
  "tidyverse",  
  "scales",     
  "corrplot",  
  "ggrepel",    
  "fmsb",
  "kableExtra",
  "knitr",
  "dplyr",
  "tidyr"
)

for (pacote in pacotes_necessarios) {
  if (!require(pacote, character.only = TRUE)) {
    install.packages(pacote)
  }
  library(pacote, character.only = TRUE)
}

```

# Carregando os dados

```{r carregar dados}
  data <- readr::read_csv("")
  
  # Substitui valores em branco ("") por NA
  data[data == ""] <- NA
```

# Exibir o número de respondentes únicos

```{r }
  unique_respondents <- data %>%
    mutate(respondent_id = row_number()) %>%
    distinct(respondent_id, .keep_all = TRUE) %>%
    nrow()
  
  unique_respondents
```

# Contar o número de questionários respondidos por cada grupo

```{r contar dados}
  response_counts <- colSums(!is.na(data[c("PROFESSOR", "TECNICO", "ALUNO", "EGRESSO")]))
  
  response_counts
```

# Quantidade de respostas por GrupoXCampus ignorando os grupos de escolha com porcentagem

```{r tabela-campus-grupo-revisada-com-porcentagem, echo=FALSE, message=FALSE, warning=FALSE}
  
  prof_mentions <- data %>%
    filter(!is.na(PROFESSOR_CAMPUS)) %>%
    select(form_id, Campus = PROFESSOR_CAMPUS) %>%
    mutate(Grupo = "Professor")
  
  tec_mentions <- data %>%
    filter(!is.na(TECNICO_CAMPUS)) %>%
    select(form_id, Campus = TECNICO_CAMPUS) %>%
    mutate(Grupo = "Técnico")
  
  aluno_mentions <- data %>%
    filter(!is.na(ALUNO_CAMPUS)) %>%
    select(form_id, Campus = ALUNO_CAMPUS) %>%
    mutate(Grupo = "Aluno")
  
  egresso_mentions <- data %>%
    filter(!is.na(EGRESSO_CAMPUS)) %>%
    select(form_id, Campus = EGRESSO_CAMPUS) %>%
    mutate(Grupo = "Egresso")
  
  all_mentions_long_revisado <- bind_rows(prof_mentions, tec_mentions, aluno_mentions, egresso_mentions)
  
  # 2. Contar a quantidade de respostas por Campus e por Grupo
  contagem_cruzada_campus_grupo_revisada <- all_mentions_long_revisado %>%
    group_by(Campus, Grupo) %>%
    summarise(Quantidade = n(), .groups = 'drop')
  
  
  tabela_final_campus_grupo_revisada <- contagem_cruzada_campus_grupo_revisada %>%
    pivot_wider(
      names_from = Grupo,
      values_from = Quantidade,
      values_fill = 0
    ) %>%
    rowwise() %>%
    mutate(Total_Campus = sum(c_across(where(is.numeric)))) %>%
    ungroup() %>%
    arrange(desc(Total_Campus))
  
  colunas_de_grupo_revisadas <- c("Professor", "Técnico", "Aluno", "Egresso")
  tabela_final_com_totais_revisada <- tabela_final_campus_grupo_revisada %>%
    bind_rows(
      summarise(.,
        Campus = "Total Geral",
        across(all_of(colunas_de_grupo_revisadas), sum, na.rm = TRUE),
        Total_Campus = sum(Total_Campus, na.rm = TRUE)
      )
    )
  

  linha_total_geral <- tabela_final_com_totais_revisada %>%
    filter(Campus == "Total Geral")
  
  total_todas_mencoes <- linha_total_geral$Total_Campus
  
  # Calcula as porcentagens para cada grupo
  porcentagens_grupos <- linha_total_geral %>%
    select(all_of(colunas_de_grupo_revisadas)) %>%
    mutate(across(everything(), ~ (. / total_todas_mencoes) * 100)) %>%
    mutate(across(everything(), ~ round(., 2))) 
  
  tabela_porcentagens_grupo <- data.frame(
    Grupo = colunas_de_grupo_revisadas,
    Porcentagem = as.numeric(porcentagens_grupos[1, ])
  )
  
  tabela_porcentagens_grupo <- tabela_porcentagens_grupo %>%
    mutate(Rotulo_Porcentagem = paste0(Porcentagem, "%"))
  
  cat("### Tabela de Quantidade de Respostas por Campus e por Grupo\n")
  tabela_final_com_totais_revisada %>%
    kable("html",
          caption = "Quantidade de Respostas por Campus e por Grupo Participante (Baseado na Menção do Campus)",
          align = "lcccc") %>%
    kable_styling(
      bootstrap_options = c("striped", "hover", "condensed", "responsive"),
      full_width = FALSE
    ) %>%
    row_spec(nrow(tabela_final_com_totais_revisada), bold = TRUE)
  
  cat("\n### Porcentagem de Participação por Grupo (do Total de Menções de Campus)\n")
  tabela_porcentagens_grupo %>%
    kable("html",
          caption = "Participação Percentual de Cada Grupo no Total de Menções de Campus",
          col.names = c("Grupo", "Porcentagem", ""), 
          align = "lcc") %>%
    kable_styling(
      bootstrap_options = c("striped", "hover", "condensed", "responsive"),
      full_width = FALSE
    )
```

# Porcentagem de participação por grupo com base na comunidade geral

```{r porcentagem-participacao-comunidade, echo=FALSE, message=FALSE, warning=FALSE}

populacao_total_comunidade <- data.frame(
  Grupo = c("PROFESSOR", "TÉCNICO", "ALUNO", "EGRESSO"),
  Total_Comunidade = c(737, 685, 5623, 1916) 
)

respondentes_por_grupo <- tabela_final_com_totais_revisada %>%
  filter(Campus == "Total Geral") %>% 
  select(all_of(c("Professor", "Técnico", "Aluno", "Egresso"))) %>% 
  pivot_longer(
    cols = everything(),
    names_to = "Grupo",
    values_to = "Respondentes"
  ) %>%

  mutate(Grupo = toupper(Grupo))


dados_participacao <- respondentes_por_grupo %>%
  left_join(populacao_total_comunidade, by = "Grupo") %>%
  
  mutate(Porcentagem_Participacao = (Respondentes / Total_Comunidade) * 100) %>%
  mutate(Porcentagem_Participacao = round(Porcentagem_Participacao, 2)) %>%

  mutate(Rotulo_Porcentagem = paste0(Porcentagem_Participacao, "%")) %>%
  
  arrange(desc(Porcentagem_Participacao))


dados_participacao %>%
  select(
    Grupo,
    Respondentes,
    Total_Comunidade,
    Rotulo_Porcentagem
  ) %>%
  kable("html",
        caption = "Taxa de Resposta por Grupo em Relação à População Total da Universidade",
        col.names = c("Grupo", "Respondentes", "Total Comunidade", "Participação (%)"),
        align = "lccc") %>%
  kable_styling(
    bootstrap_options = c("striped", "hover", "condensed", "responsive"),
    full_width = FALSE
  )
```

# Quantidade de respostas por nivel escolar dos alunos

```{r porcentagem-nivel-curso-alunos, echo=FALSE, message=FALSE, warning=FALSE}

# 1. Filtrar os dados para apenas os alunos que informaram o nível de curso
alunos_com_nivel <- data %>%
  filter(!is.na(ALUNO_NIVEL_CURSO))


contagem_nivel_curso <- alunos_com_nivel %>%
  group_by(ALUNO_NIVEL_CURSO) %>%
  summarise(Quantidade = n(), .groups = 'drop') %>%
 
  mutate(Porcentagem = (Quantidade / sum(Quantidade)) * 100) %>%
  
  mutate(Porcentagem = round(Porcentagem, 2)) %>%
  
  mutate(Rotulo_Porcentagem = paste0(Porcentagem, "%")) %>%
  
  arrange(desc(Quantidade))


cat("### Porcentagem do Nível de Curso dos Alunos Respondentes\n")

contagem_nivel_curso %>%
  kable("html",
        caption = "Distribuição Percentual do Nível de Curso dos Alunos",
        col.names = c("Nível de Curso", "Quantidade", "Porcentagem", ""),
        align = "lccr") %>%
  kable_styling(
    bootstrap_options = c("striped", "hover", "condensed", "responsive"),
    full_width = FALSE
  )

```

#  Aprovação dos eixos com total
```{r aprovacao-por-eixottl, echo=FALSE, message=FALSE, warning=FALSE}

eixos_questoes <- list(
  "Eixo 1: Planejamento e Avaliação Institucional" = c("q1", "q1.1", "q2", "q2.1", "q3", "q3.1", "q4", "a4.1", "q5", "q6"),
  "Eixo 2: Desenvolvimento Institucional" = c("q7", "q8", "q9", "q10", "q11", "q12"),
  "Eixo 3: Políticas Acadêmicas" = c("q13", "q14", "q15", "q16", "q17", "q18", "q19", "q20", "q21", "q22", "q23", "q24", "q25", "q26", "q27", "q28", "q29", "q29.1", "q30", "q31"),
  "Eixo 4: Políticas de Gestão" = c("q32", "q33", "q34", "q35", "q36", "q37", "q38", "q39", "q40", "q41", "q42"),
  "Eixo 5: Infraestrutura e Condições de Trabalho" = c("q43", "q44", "q45", "q46", "q47", "q48", "q49", "q50", "q51", "q52", "q53", "q54", "q55", "q56", "q57", "q58", "q59")
  # Excluí 'q70' por ser texto livre.
)


calcular_contagens_aprovacao <- function(respostas_numericas) {
  
  respostas_num <- as.numeric(as.character(respostas_numericas))
  
  
  respostas_validas <- respostas_num[!is.na(respostas_num)]
  
  if (length(respostas_validas) == 0) {
    return(list(aprovadas_q = 0, total_validas_q = 0, porcentagem_q = NA_real_))
  }
  
  
  aprovadas <- sum(respostas_validas %in% c(4, 5, 6))
  total_validas <- length(respostas_validas)
  porcentagem <- (aprovadas / total_validas) * 100
  
  list(aprovadas_q = aprovadas, total_validas_q = total_validas, porcentagem_q = porcentagem)
}


resultados_eixos <- tibble(
  Eixo = names(eixos_questoes),
  Questoes = eixos_questoes
) %>%
  rowwise() %>% 
  mutate(
    
    dados_eixo_questoes = list(select(data, all_of(Questoes))),
    
    
    contagens_por_questao = list(purrr::map(dados_eixo_questoes, calcular_contagens_aprovacao)),
    
    
    Total_Respostas_Satisfatorias = purrr::map_dbl(contagens_por_questao, "aprovadas_q") %>% sum(na.rm = TRUE),
    
   
    Total_Respostas_Validas = purrr::map_dbl(contagens_por_questao, "total_validas_q") %>% sum(na.rm = TRUE),
    
    
    Aprovacao_Eixo_Porcentagem = (Total_Respostas_Satisfatorias / Total_Respostas_Validas) * 100
  ) %>%
  ungroup() %>%
  
  select(Eixo, Total_Respostas_Satisfatorias, Total_Respostas_Validas, Aprovacao_Eixo_Porcentagem) %>%
  mutate(Aprovacao_Eixo_Porcentagem = round(Aprovacao_Eixo_Porcentagem, 2)) %>%
  mutate(Rotulo_Porcentagem = paste0(Aprovacao_Eixo_Porcentagem, "%")) %>%
  arrange(desc(Aprovacao_Eixo_Porcentagem))


cat("### Porcentagem de Aprovação por Eixo com Contagens Detalhadas\n")

resultados_eixos %>%
  kable("html",
        caption = "Porcentagem de Aprovação por Eixo (Respostas 4-6) com Contagens",
        col.names = c("Eixo", "Respostas Satisfatórias", "Total de Respostas Válidas", "Aprovação (%)", ""),
        align = "lcccc") %>%
  kable_styling(
    bootstrap_options = c("striped", "hover", "condensed", "responsive"),
    full_width = FALSE
  )
```

# Preparação dos dados para o gráfico de radar

```{r data-preparation}

eixos_questoes <- list(
  "Eixo 1: Planejamento e Avaliação Institucional" = c("q1", "q1.1", "q2", "q2.1", "q3", "q3.1", "q4", "a4.1", "q5", "q6"),
  "Eixo 2: Desenvolvimento Institucional" = c("q7", "q8", "q9", "q10", "q11", "q12"),
  "Eixo 3: Políticas Acadêmicas" = c("q13", "q14", "q15", "q16", "q17", "q18", "q19", "q20", "q21", "q22", "q23", "q24", "q25", "q26", "q27", "q28", "q29", "q29.1", "q30", "q31"),
  "Eixo 4: Políticas de Gestão" = c("q32", "q33", "q34", "q35", "q36", "q37", "q38", "q39", "q40", "q41", "q42"),
  "Eixo 5: Infraestrutura e Condições de Trabalho" = c("q43", "q44", "q45", "q46", "q47", "q48", "q49", "q50", "q51", "q52", "q53", "q54", "q55", "q56", "q57", "q58", "q59")
)


df_respostas <- data 

dados_brutos <- lapply(eixos_questoes, function(nomes_das_questoes) {
  questoes_existentes <- intersect(nomes_das_questoes, names(df_respostas))
  df_eixo <- df_respostas[, questoes_existentes, drop = FALSE]
  vetor_de_respostas <- unlist(df_eixo)
  vetor_numerico <- as.numeric(vetor_de_respostas)
  vetor_limpo <- na.omit(vetor_numerico)
  vetor_final <- vetor_limpo[vetor_limpo >= 1 & vetor_limpo <= 6]
  return(vetor_final)
})


niveis <- 1:6
df_percentual_e_contagem <- enframe(dados_brutos, name = "eixo", value = "notas") %>%
  unnest(cols = c(notas)) %>%
  count(eixo, nota = notas) %>%
  complete(eixo, nota = niveis, fill = list(n = 0)) %>%
  group_by(eixo) %>%
  mutate(
    percentual = (n / sum(n)) * 100,
    contagem_e_percentual = sprintf("%d (%.1f%%)", n, percentual)
  ) %>%
  ungroup()


print("Total de respostas válidas (1-6) por eixo:")
df_percentual_e_contagem %>%
  
  group_by(eixo) %>%
  summarise(total_respostas = sum(n)) %>%
  print()

df_percentual <- df_percentual_e_contagem
```

Mostrar os dados coletados anteriormente

```{r tabela-percentuais, echo=FALSE}

df_tabela <- df_percentual_e_contagem %>% 
  mutate(nota_label = paste("Nota", nota)) %>%
  

  select(eixo, nota_label, contagem_e_percentual) %>% 
  

  pivot_wider(names_from = nota_label, values_from = contagem_e_percentual) 
  

kable(
  df_tabela, 
  caption = "Distribuição de Respostas por Eixo (Contagem Absoluta e Percentual)"
)
```

# Dados para gerar o boxplot do eixo 2

```{r selecionar_questoes}

colunas_questoes <- c("q7", "q8", "q9", "q10", "q11", "q12")


contagens <- data %>%
  select(all_of(colunas_questoes)) %>%
  pivot_longer(
    cols = everything(),      
    names_to = "questao",      
    values_to = "resposta"     
  ) %>%
  
  
  count(questao, resposta, name = "total") %>%

  
  pivot_wider(
    names_from = resposta,  
    values_from = total,     
    values_fill = 0         
  )


print(contagens)
```

# Análise de Médias e Identificação de Descartes (Q43 a Q59) COM TODOS OS ALUNOS PÉGANDO POR CAMPUS

```{r analise-detalhada-alunos2, echo=FALSE, message=FALSE, warning=FALSE}



colunas_eixo5 <- c("q43", "q44", "q45", "q46", "q49", "q50", 
                   "q51", "q52", "q53", "q54", "q55", "q56", "q57", "q58", "q59")

total_questoes <- length(colunas_eixo5)
criterio_minimo <- ceiling(total_questoes * 0.75) # 13 questões


base_alunos <- data %>%
  mutate(id_original = row_number()) %>% 
  

  filter(!is.na(ALUNO_CAMPUS) & ALUNO_CAMPUS != "") %>% 
  
  select(id_original, ALUNO_CAMPUS, all_of(colunas_eixo5)) %>%
  
  pivot_longer(cols = all_of(colunas_eixo5), names_to = "pergunta", values_to = "nota") %>%
  mutate(nota = as.numeric(as.character(nota))) %>%
  group_by(id_original, ALUNO_CAMPUS) %>%
  summarise(
    respostas_preenchidas = sum(!is.na(nota)),
    media_individual = round(mean(nota, na.rm = TRUE), 2),
    .groups = 'drop'
  )


total_alunos_selecionados <- nrow(base_alunos)


cat("Total de alunos selecionados para análise (Eixo 5):", total_alunos_selecionados, "\n")

# 3. Separar os aprovados (>= 75%)
alunos_aprovados <- base_alunos %>%
  filter(respostas_preenchidas >= criterio_minimo) %>%
  arrange(ALUNO_CAMPUS, desc(media_individual))

# 4. Separar os descartados (< 75%)
alunos_descartados <- base_alunos %>%
  filter(respostas_preenchidas < criterio_minimo) %>%
  arrange(ALUNO_CAMPUS, respostas_preenchidas)

# --- EXIBIÇÃO DOS RESULTADOS ---
cat("# 1. Lista de Alunos Aprovados e Suas Médias\n")
cat("*(Alunos que responderam pelo menos", criterio_minimo, " questões)*\n")

alunos_aprovados %>%
  select(id_original, ALUNO_CAMPUS, respostas_preenchidas, media_individual) %>%
  kable("html", col.names = c("ID da Linha", "Campus", "Questões Respondidas", "Média Simples")) %>%
  kable_styling(bootstrap_options = c("striped", "hover", "condensed"), full_width = TRUE) %>%
  scroll_box(height = "400px")


campi_com_aprovados <- unique(alunos_aprovados$ALUNO_CAMPUS)


for (nome_campus in campi_com_aprovados) {

 
  dados_campus <- alunos_aprovados %>%
    filter(ALUNO_CAMPUS == nome_campus) %>%
    select(id_original, respostas_preenchidas, media_individual)

  
  nome_arquivo <- paste0("Aprovados_Campus_", gsub(" ", "_", nome_campus), ".txt")

  # Salvar o arquivo TXT
  write.table(dados_campus,
              file = nome_arquivo,
              sep = "\t",
              row.names = FALSE,
              quote = FALSE,
              fileEncoding = "UTF-8")
}

cat("### 2. Lista de Alunos Descartados (Insuficiência de Dados)\n")
cat("*(Alunos que responderam menos de 75% das questões do bloco)*\n")

alunos_descartados %>%
  select(id_original, ALUNO_CAMPUS, respostas_preenchidas) %>%
  kable("html", col.names = c("ID da Linha", "Campus", "Questões Respondidas (Abaixo de 13)")) %>%
  kable_styling(bootstrap_options = c("striped", "bordered"), full_width = TRUE) %>%
  scroll_box(height = "300px")
```

